臺灣高等法院刑事判決　　　　　　 九十一年度上易字第三０二九號
　　上　訴　人　台灣板橋地方法院檢察署檢察官
　　被　　　告　乙○○　男五十.
右上訴人因被告詐欺案件，不服台灣板橋地方法院九十一年度易字第一三八一號，中
華民國九十一年九月十二日第一審判決（起訴案號：台灣板橋地方法院檢察署九十年
度偵字第一七０一七號），提起上訴，本院判決如左：
    主  文
上訴駁回。
    理  由
一、本案經本院審理結果，認第一審判決對被告乙○○為無罪之諭知，核無不當，應
    予維持，並引用第一審判決書記載之證據及理由。
二、檢察官上訴意旨略以：依證人即告訴人秋雨印刷股份有限公司（以下簡稱秋雨公
    司）當時承辦人員甲○○於原審時所證，被告於領取第一筆金額為新台幣（下同
    ）一百零八萬八千九百零九元之款項後，係頻頻以電話詐稱上開一百零八萬八千
    九百零九元之款項尚未請款，致告訴人公司承辦人員陷於錯誤而重複付款，其行
    為已該當刑法第三百三十九條第一項之詐欺取財罪責，至於被告有無重複出示前
    開一百零八萬八千九百零九元之請款單據，並無礙於被告犯罪行為之成立；又被
    告於民國八十八年十月五日所領取票號為ＡＺ0000000號之支票，本應交
    付案外人吳忠賢所經營之「忠昇工程行」，但被告竟予以侵占入己，將該紙支票
    存入渠在台北市第一信用合作社昆明分社所開立之00－000000號存款帳
    戶，故意不交付予忠昇工程行，嗣被告於同年十月十一日，以詐術騙取告訴人公
    司開立之票號ＡＺ0000000號支票後，始交付予忠昇工程行，並由忠昇工
    程行存入土地銀行永和分行所開立之000－000000000號存款帳戶提
    示兌現，足見被告明知第二次之領款確係秋雨公司重複付款，乃故意存入不同之
    帳戶，以避免秋雨公司之追查，是被告亦確有詐欺之意圖；原審僅以告訴人公司
    承辦人員之有疏失，即忽視被告之犯行，認事用法均難認無違誤云云。
三、惟查：
（一）證人即告訴人秋雨公司當時承辦出納甲○○業於原審到庭證述：秋雨公司應給
      付之工程款項筆數很多，被告第一次檢具系爭款項之請款資料來請領工程款，
      伊公司即給付票據，過了一段時間，被告又打電話給伊公司催討款項，表示他
      尚有款項未領取，當時伊公司作業上也不知何故，被告第一次請領款項之資料
      又迴流到伊出納處來，所以伊就再度依上開請領資料支付票據給被告等語明確
      （見原審卷第四十一頁），其並於本院受命法官調查時到庭再補充證稱：伊曾
      接過催討該筆一百零八萬八千九百零九元款項之電話，對方僅表示是忠昇工程
      行，伊無法確定電話是否為被告所打，但領票時是被告前來，他僅表示「要領
      他那一筆工程款」，伊已不記得被告有無明確表示要領何筆款項及金額，秋雨
      公司會第二次付款之原因，係第一次領款時之傳票不知道什麼原因，未蓋「已
      付款」，所以第二次來請款時，伊公司找出第一張傳票，又付了一次款等情綦
      詳（見本院卷九十一年十一月二十日訊問筆錄），足見被告非但未曾明確表示
      未領之工程款項金額為何，且亦無由證明催討秋雨公司給付第二次款項之電話
      確為被告所撥打，自難認被告有何施用詐術之行為。
（二）再者秋雨公司第二次開立之一百零八萬八千九百零九元支票，係經存入被告所
      有之台灣土地銀行永和分行第000－000000000號帳戶內，此有該
      行九十一年七月二十四日永存字第九一００四二一號函暨該帳戶之存摺類存款
      分戶明細表一份在卷可憑（見原審卷第五十一頁至第五十四頁），而觀諸上開
      明細表所載，該帳戶於八十八年十一月九日確實另有一筆付款人為第一商業銀
      行光復分行、票號ＡＺ0000000號、面額十九萬三千一百四十元之支票
      託收兌現等情，堪認被告辯稱其係前往領取其他零星工程款時，告訴人公司會
      計又主動交付系爭支票乙節，尚非無據。被告於重複收取秋雨公司開立之一百
      零八萬八千九百零九元支票後，雖消極未將溢領之款項退回，惟秋雨公司重複
      給付工程款既係出於該公司雇用人員之疏失，業經證人甲○○於原審及本院證
      述綦詳，並非導因於被告有何施用詐術之行為，且被告並未負有通知真實之義
      務，自亦難認被告有何消極利用他人錯誤之情事可言，均與詐欺罪之構成要件
      有所未合，而僅係民事上不當得利之問題。
四、綜上所述，本件檢察官前述上訴意旨所陳各節，於法均要無可採，其執此上訴意
    旨，指摘原判決不當，求予撤銷改判，為無理由，應予駁回。
據上論斷，依刑事訴訟法第三百七十三條、第三百六十八條，判決如主文。
本案經檢察官呂丁旺到庭執行職務。
中      華      民      國    九十一    年     十二     月     十七     日
                                  台灣高等法院刑事第十庭
                                      審判長法  官  溫  耀  源
                                            法  官  何  菁  莪
                                            法  官  林  銓  正
右正本證明與原本無異。
不得上訴。
                                            書記官  陳  菊  珍
中      華      民      國    九十一    年     十二     月    二十四    日
